臺灣高雄地方法院刑事判決　　　　　　　　　　　　九十二年度訴字第二五號
　　公　訴　人　臺灣高雄地方法院檢察署檢察官
　　被　　　告　甲○○
右列被告因偽造文書等案件，經檢察官提起公訴（九十二年度偵字第七三二七號），
本院判決如左：
    主  文
甲○○共同行使變造私文書，足以生損害於公眾，累犯，處有期徒刑陸月，如易科罰
金，以參佰元折算壹日。扣案變造之統一發票收執聯貳張（變造後號碼分別為ＲＣ0
0000000號、ＲＱ00000000號），均沒收。
其餘被訴部分無罪。
    事  實
一、甲○○於民國八十六年間因偽造文書案件，經臺灣高等法院高雄分院以八十六年
    度上訴字第二二八四號判處有期徒刑二年確定，於八十八年十二月七日假釋交付
    保護管束，於八十九年八月三十日保護管束期滿執行完畢。詎不知悔改，於九十
    二年三月三十一日晚上七、八時許，在高雄縣大寮鄉○○○路上之「麥當勞」速
    食餐廳，與綽號「阿儒」之真實姓名不詳成年男子見面後，明知「阿儒」所交付
    統一發票收執聯二張（變造後號碼為ＲＣ00000000號、ＲＱ00000
    000號），係原屬未中獎、但變造成中獎號碼可各兌換新臺幣（下同）一千元
    之統一發票，竟與「阿儒」共同基於意圖為自己不法所有及行使變造私文書之犯
    意聯絡，推由甲○○於九十二年四月一日上午十一時三十分許，在該二張變造之
    統一發票背面填寫領獎資料後，持往高雄縣岡山鎮○○路一七二號之華僑銀行，
    向該銀行行員陳順娟提示上開二張變造之統一發票而行使之，足以生損害於公眾
    共享之國庫財政利益及關於統一發票兌獎制度之公信，並施詐術欲使華僑銀行行
    員陳順娟交付獎金，嗣經陳順娟發覺上開統一發票之號碼有異，旋報警當場查獲
    而未得逞，並扣得上開變造之統一發票收執聯二張。
二、案經高雄市政府警察局岡山分局報請臺灣高雄地方法院檢察署檢察官偵查起訴。
    理  由
壹、有罪部分：
一、訊據被告甲○○承認於右述時、地行使上開統一發票收執聯欲領取獎金之事實不
    諱，惟辯稱：扣案二張統一發票是綽號「阿儒」之友人交給我的，「阿儒」欠我
    二萬元，我於九十二年三月三十一日在高雄縣大寮鄉遇到他，要求他還錢，他拿
    這二張統一發票給我以抵充先前積欠之債款，我相信他才拿到銀行兌換，我不知
    上開統一發票之號碼經過變造云云。經查：
（一）右述事實，業據證人即華僑銀行行員陳順娟指訴：被告於九十二年四月一日上
      午十一時三十分許，進入我服務之華僑銀行，手持二張各中獎一千元之統一發
      票要我兌換現金二千元給他，我發現該統一發票上之號碼係由油墨變造而成，
      就馬上報警等語，復有扣押筆錄、扣押物品目錄表各一紙附卷足稽，及統一發
      票收執聯二張扣案可考。而扣案之統一發票二張經送法務部調查局以印刷特徵
      比對及紫光燈照射檢視法鑑定結果為：「送鑑二張統一發票號碼部分均有溶劑
      擦洗再以網版重印數字之痕跡，研判均遭變造處理」，此有該局九十二年八月
      二十九日調科貳字第○九二○○二八二一八○號鑑定通知書在卷可憑，是上開
      統一發票係經變造中獎號碼之統一發票至明。
（二）被告雖以前詞置辯。惟查被告於偵查中供稱該統一發票為李清儒所交付，檢察
      官依被告提供之李清儒年籍資料傳喚證人李清儒到庭，證人李清儒對於檢察官
      之訊問根本無陳述之能力，且證人即李清儒之母朱真證稱：李清儒自出生時
      起即屬重度智障等語（偵查卷第二九頁），並有證人李清儒之身心障礙手冊一
      張附卷足憑，可見證人李清儒並無變造統一發票之能力，而被告於本院調查中
      遂改稱：係自稱「李清儒」之人交付統一發票給我云云，於本院審理時則稱：
      統一發票係「阿儒」所交付，該「阿儒」並非偵查中到庭之李清儒云云，其供
      詞前後反覆，是否可信，已有疑問，又衡情統一發票中獎者多以自行兌領為常
      態，本件「阿儒」不親自提領，反交由被告作為抵債之用，顯與常情有悖，再
      佐以變造統一發票者，本意即在兌換獎金圖取不法利益，豈有任意將所變造之
      統一發票交由不知情之他人行使得利之理，是被告對於上開統一發票係屬變造
      之情，理應知之甚詳，且與交付者有犯意之聯絡，殆無疑義。又被告持變造之
      統一發票向證人陳順娟行使，欲兌領中獎款項，自足生損害於公眾共享之國庫
      財政利益及關於統一發票兌獎制度之公信，亦無庸疑。
（三）綜右所陳，被告所辯顯係卸責之詞，不足採取，事證明確，犯行應堪認定。
二、核被告所為，係犯刑法第二百十六條、第二百十條之行使變造之私文書罪及同法
    第三百三十九條第三項、第一項之詐欺取財未遂罪。公訴人以被告所為係犯行使
    偽造之私文書罪，惟按刑法上所偽造文書，係指妄冒他人名義制作文書，或就他
    人名義所制作文書於既有本質消滅後使生完全相反之效用，若原有文書之本質並
    未變更，雖就其內容有所更改而於固有本質之外另生其他證明效果，仍為變造而
    非偽造（最高法院四十一年臺上字第九六號判例參照），本案統一發票收執聯上
    之號碼雖經改造，但其固有之銷貨憑證本質並未喪失，故該統一發票乃屬變造之
    私文書（最高法院九十一年度臺上字第五○一五號、九十二年度臺上字第二○二
    ○號判決亦同此見解），被告執以行使，係犯行使變造之私文書罪，公訴人論以
    行使偽造之私文書罪，尚有誤會。被告與「阿儒」就上開犯行有犯意聯絡與行為
    分擔，為共同正犯；其以一行為行使二張變造之統一發票，係基於同一行使變造
    私文書犯意下之接續行為，僅侵害單一法益，為接續犯，只論以一罪。被告所犯
    上開二罪間有方法結果之牽連關係，為牽連犯，應從一重依行使變造之私文書罪
    處斷。被告前因偽造文書案件，經臺灣高等法院高雄分院以八十六年度上訴字第
    二二八四號判處有期徒刑二年確定，於八十八年十二月七日假釋交付保護管束，
  於八十九年八月三十日保護管束期滿執行完畢之事實，有臺灣高等法院被告全國
    前案紀錄表及刑案資料查註紀錄表各一份存卷可按，於五年內再犯本件有期徒刑
    以上之罪，為累犯，應依刑法第四十七條之規定加重其刑。爰審酌被告不思循正
    當途徑獲取財富，竟行使變造之統一發票，所為危害國家財政秩序，惟念其尚未
    詐得款項即遭查獲等一切情狀，酌情量處如主文所示之刑，並諭知易科罰金之折
    算標準。至扣案變造之統一發票收執聯二張，係供被告犯罪所用之物，且為被告
    所有，業據被告供承在卷，爰依刑法第三十八條第一項第二款規定沒收之。
貳、無罪部分：
一、公訴意旨略以：被告甲○○於九十二年二月間，在不詳地點，明知自稱「鍾衛國
    」真實姓名不詳之成年男子所兜售之遠傳電信股份有限公司門號0000000
    000號行動電話晶片，係他人所有，竟以一千二百元之代價購買，隨即基於意
    圖為自己不法所有之概括犯意，自同年二月間起至四月間止，連續使用該行動電
    話通信設備0000000000號晶片撥打電話，致遠傳電信股份有限公司陷
    於錯誤，將被告發話之通訊費用列入租用人東鵬國際工程有限公司（下稱東鵬公
    司）帳單內，而使被告獲得不法之利益，因認被告涉犯電信法第五十六條第一項
    之罪嫌云云（公訴人起訴法條原為刑法第三百三十九條第二項詐欺得利罪，於蒞
    庭時已當庭更正為電信法第五十六條第一項之罪）。
二、按犯罪事實應依證據認定之，無證據不得認定犯罪事實，又不能證明被告犯罪者
    ，應諭知無罪之判決，刑事訴訟法第一百五十四條及第三百零一條第一項分別定
    有明文。次按刑事訴訟法第一百五十六條第二項規定：被告之自白，不得作為有
    罪判決之唯一證據，仍應調查其他必要之證據，以察其是否與事實相符。其立法
    意旨乃在防範被告自白之虛擬致與真實不符，故對自白在證據上之價值加以限制
    ，明定須藉補強證據以擔保其真實性（最高法院九十二年度臺上字第三二八二號
    裁判意旨參照）。
三、本件公訴人認被告涉有右揭犯行，無非係以被告於偵查中自白：扣案統一發票背
    面記載之行動電話號碼是我於九十二年二月間，在高雄縣大寮鄉內，以一千二百
    元向鍾衛國購買的，鍾衛國住高雄縣大寮鄉○○路九號，我購買後用該門號撥打
    了一、二千元的通話費，僅使用二十幾天，目前已經停用等語，為其論據基準。
    訊據被告於本院審理時堅詞否認有何違反電信法行為，辯稱：門號000000
    0000號行動電話是我友人丁○○以前使用的門號，我從未使用該門號，當初
    我拿統一發票至銀行領獎時，統一發票收執聯背面需填寫領獎人之電話，因為我
    沒有聯絡電話，所以才將丁○○的行動電話號碼填上去，我在偵查中說該門號為
    我所有，是因為統一發票上領獎人電話需記載本人之電話，所以我才承認該門號
    為我所有等語。
四、經查：
（一）被告於九十二年四月一日上午十一時三十分許，在二張統一發票背面領獎收據
      欄內填上門號0000000000號行動電話，並持至華僑銀行兌獎乙情，
      固經證人陳順娟於警訊中陳述：被告拿二張中獎之統一發票進入華僑銀行，要
      我兌換現金二千元給他，我發現該發票上號碼係經油墨變造的，就依被告在該
      統一發票上填寫之聯絡電話打過去求證，發現不是他本人的電話，是一家公司
      的電話等語甚詳，並有上開統一發票二張扣案可證。惟被告明知該統一發票業
      經變造，仍持以兌獎之事實，已據本院認定如前，則被告為避免遭查獲行使變
      造統一發票盜領獎金之犯行，而在統一發票上填載虛偽之聯絡電話號碼，並於
      偵查中供稱其在該統一發票上填寫之電話號碼為自己使用之門號，以符合其不
      知統一發票業經變造之辯解，核與常情相符，且觀之卷附金融機構遭歹徒詐領
      統一發票獎金通報表，亦記載被告行使變造統一發票並謊報領獎人電話號碼等
      情明確，是尚難以被告在上開統一發票背面填載門號0000000000號
      行動電話，即遽認該門號確為被告所使用。
（二）證人即上開門號申請人丙○○到庭證述：我是東鵬公司負責人，門號0000
      000000號行動電話是我申請供東鵬公司使用的，目前仍由東鵬公司使用
      中，我不清楚該門號有無被盜打等語（九十二年八月二十六日訊問筆錄），而
      證人即東鵬公司職員戊○○亦結證稱：東鵬公司自九十二年二月間起，即將門
      號0000000000號行動電話交由我使用，我都是用該門號聯絡業務，
      因為業務有時多，有時少，我無法確定通話費有無增加，我提出之收費明細上
      用黃筆將電話號碼劃起來的部分確定不是我撥打的，至於用黃筆點一點的部分
      我不確定是否我撥打的，其他都是我撥打的等語（本院九十三年二月二十五日
      審判筆錄），綜觀證人丙○○、戊○○所為前揭陳述，僅可得知上開門號係由
      東鵬公司所申請，交由證人戊○○使用，該門號之收費明細上顯示之電話號碼
      有部分非證人戊○○所撥打之事實，並無法證明該門號有遭被告盜拷使用之情
      形。
（三）況證人戊○○另證述：我管理的員工很多，我在九十二年二月至四月間有將行
      動電話借給他人使用，我無法確定該電話有無遭盜打等語屬實（本院九十三年
      二月二十五日審判筆錄），衡情一般人出借電話予他人使用，為尊重借用者之
      隱私，大多不會過問借用者撥打之電話號碼，是證人戊○○所指非其撥打之電
      話，亦有可能是借用者所撥打，非必然係遭盜打；再參以證人戊○○指訴確定
      非其撥打之電話於九十二年二月間有一通，於九十二年三月間有十通，於同年
      四月間有九通，其中通話時間大多在一分鐘以內，至長不超過七分鐘，且合計
      通話費僅一百三十八點六元，有其提出之上開門號收費明細一份在卷足資佐證
      ，苟被告於偵查中所述其以一千二百元之代價購入上開門號乙情為真，則被告
      在明知無須繳付通話費之情形下，其撥打之次數當不只二十通，通話時間亦不
      至如此短暫，且殊無可能發生購入門號之金額遠大於使用該門號盜打之通話費
      之情形，是本件與一般盜拷門號盜打者之行為態樣炯然有別，被告確否曾盜拷
上開門號使用，已有可疑；尤有甚者，被告於偵查中自白上開門號係向住在高
      雄縣大寮鄉○○村○○路九號之鍾衛國購買云云，然經公訴人向高雄縣政府警
      察局函查結果，並無鍾衛國之口卡片資料，有高雄縣政府警察局九十二年五月
      三十日高縣戶字第○九二○○二四○三六號函存卷足參，又被告自白其自九十
      二年二月間起盜用上開門號通話費約一、二千元云云，此亦與證人戊○○所證
      確定非其撥打之通話費僅一百三十八點六元乙情相去甚遠，益徵被告於偵查中
      之自白與事實不符，不足採信。
五、綜上所述，被告固於偵查中自白曾購買門號0000000000行動電話號碼
    使用，惟並無具體證據證明此自白與事實相符，依刑事訴訟法第一百五十六條第
    二項之規定，自難遽依被告於偵查中之自白而為其犯罪之認定，此外復查無盜拷
    之門號0000000000號行動電話扣案，是被告於本院審理時辯稱其從未
    使用上開門號等語，尚非無據，不能證明被告犯罪，揆諸首揭說明，依法自應為
    被告無罪之諭知。又被告於本院調查時聲請傳喚證人丁○○到庭，惟依前述，本
    件既查無證據證明上開門號曾經人盜拷使用，則證人丁○○是否到庭並無影響，
    無再予傳訊之必要，附此敘明。
據上論斷，應依刑事訴訟法第二百九十九條第一項前段、第三百零一條第一項，刑法
第二十八條、第二百十六條、第二百十條、第三百三十九條第三項、第一項、第五十
五條、第四十七條、第四十一條第一項前段、第三十八條第一項第二款，罰金罰鍰提
高標準條例第一條前段、第二條，判決如主文。
本案經檢察官乙○○到庭執行職務。
中      華      民      國      九十三      年      三      月    十    日
                                  臺灣高雄地方法院刑事庭
                                        審判長法  官    張  桂  美
                                              法  官    唐  中  興
                                              法  官    莊  珮  君
右正本證明與原本無異。
如不服本判決，應於判決送達後十日內，向本院提出上訴狀。
                                              書記官    呂  怜  勳
中      華      民      國      九十三      年      三      月    十    日
附錄本判決論罪科刑法條：
中華民國刑法第二百十條
偽造、變造私文書，足以生損害於公眾或他人者，處五年以下有期徒刑。
中華民國刑法第二百十六條
行使第二百十條至第二百十五條之文書者，依偽造、變造文書或登載不實事項或使登
載不實事項之規定處斷。
